臺灣臺南地方法院民事判決　　　　　　　 94年度訴字第723號
原　　　告　己○○
被　　　告　丁○○
　　　　　　乙○○
　　　　　　　　　　　　號
　　　　　　甲○○
　　　　　　戊○
上列當事人間請求分割共有物事件，本院判決如下：
    主  文
原告之訴駁回。
訴訟費用由原告負擔。
　　事實及理由
一、本件原告起訴主張：坐落台南市○○段839地號土地（下稱
    系爭土地）為兩造所共有，其中原共有人丙○○於民國89年
    7月6日亡故，由被告丁○○、乙○○、甲○○、戊○等四人
    繼承，因兩造無法達成協議分割，爰起訴請求被告丁○○、
    乙○○、甲○○、戊○等四人應就原共有人丙○○之應有部
    分辦理繼承登記，及訴請裁判分割系爭土地等語。並聲明：
    (1)兩造共有系爭土地應予分割，以原物分配予兩造；(2)被告
    丁○○等四人應辦理繼承登記；(3)被告應就前項分割結果協
    同原告辦理分割登記。
二、按原告之訴，依其所訴之事實，在法律上顯無理由者，法院
    得不經言詞辯論，逕以判決駁回之，民事訴訟法第249條第
    2 項定有明文。次按分割共有物之訴，於共有人全體有法律
    上之利害關係，須共有人全體參與訴訟，其當事人之適格始
    無欠缺。如有當事人不適格之情形，法院即不得對之為實體
    上之裁判。又關於當事人適格與否，為法院應依職權調查之
    事項，無論訴訟進行至如何之程度，應隨時依職權調查之，
    最高法院42年台上字第318號判例、85年度台上字第905號判
    決可資參照。
三、經查，原告主張之事實，固據其提出土地登記謄本及分割方
    案圖為證，惟原共有人丙○○已於本件訴訟繫屬前即89年7
    月6日死亡，有原告所提戶籍謄本一紙在卷可稽，原告雖另
    補正以丙○○之繼承人丁○○、乙○○、甲○○、戊○及蕭
    黃金枝為被告（原告94年7月25日陳報狀），然當事人姓名
    、住居所及應受判決聲明為起訴狀所應記載之事項，經本院
    闡明並定期命原告補正後，原告僅列明被告丁○○、乙○○
    、甲○○及戊○，並陳明更正被告為丁○○、乙○○、甲○○及戊○等四人，然查蕭黃金枝係丙○○之大姐，此有原告
    提出之繼承系統表可參，依民法第1138條規定，為丙○○遺
    產之繼承人之一，於丙○○死亡時，已繼承丙○○之遺產即
    系爭土地之應有部分，雖蕭黃金枝於原告起訴前即92年12月
    10日死亡，惟蕭黃金枝尚有配偶蕭添輝及子女蕭文章等繼承
    人，此有財政部台灣省南區國稅局安南稽徵所94年7月26日
    南區國稅安南一字第0940014463號函檢送之丙○○遺產申報
    資料所附之蕭黃金枝全戶戶籍謄本在卷可稽，而蕭黃金枝之
    繼承人於蕭黃金枝死亡時並未聲請拋棄繼承，亦經本院查明
    ，則蕭黃金枝自丙○○所繼承之遺產，依法已由其繼承人蕭
    添輝等人繼承，原告既未將原共有人丙○○之繼承人蕭黃金
    枝之繼承人蕭添輝、蕭文章等人一併列為被告，則本件分割
    共有物訴訟即未經共有人全體參與，當事人之適格顯有欠缺
    ，原告請求分割共有物及協同辦理分割登記之部分在法律上
    顯無理由，自應依首開法條，逕以判決駁回之。
四、又實務上（最高法院70年1月20日第二次民事庭會議決議）
    於不動產之共有人中一人死亡，他共有人請求分割共有物時
    ，許他共有人以一訴請求該死亡之共有人之繼承人辦理繼承
    登記及分割共有物，係為求訴訟經濟起見，非謂他共有人在
    未請求分割共有物之情形下，得單獨以訴請求他共有人之繼
    承人辦理繼承登記，是本件原告訴請被告丁○○、乙○○、
    甲○○、戊○應就其被繼承人丙○○所遺系爭土地應有部分
    辦理繼承登記，於法顯屬無據。
五、爰依民事訴訟法第249條第2項、第78條，判決如主文。
中　　華　　民　　國　　94　　年　　11　　月　　10　　日
                  民事第四庭    法　官　童來好
上列正本係照原本作成。
如對本判決上訴，須於判決送達後20日內向本院提出上訴狀（均
須按他造當事人之人數附繕本）。
中　　華　　民　　國　　94　　年　　11　　月　　10　　日
                                書記官　卓春成
